---
title: "Análise de intervenção"
author: "Giovani Valdrighi, Vitória Guardieiro"
date: "11/12/2020"
output: beamer_presentation 
---

```{r setup, include=FALSE}
knitr::opts_chunk$set(echo = FALSE, warnings = FALSE, message = FALSE)
library(tseries)
library(zoo)
library(ggplot2)
library(forecast)
library(dplyr)
library(lmtest)
library(pander)
library(imager)
library(TSA)
library(tsoutliers)
```


# Total Business Sales FRED

- Dados de 01/2002 até 12/2012, com intervenção em 07/2008. O período de  01/2013 para 12/2014 será usado como validação do modelo.
- Em 2008 ocorreu uma crise bancária internacional, fortemente afetando as vendas no EUA.

---

```{r}
data <- read.csv('TOTBUSSMNSA.csv')
title = 'Total Business Sales FRED (FED St. Louis Economics Research)'
#data before intervention
pre_intervention <- data %>% filter(DATE < as.Date("2008-09-01"))
fred_FIT <- data %>% filter(DATE < as.Date("2013-01-01"))
FRED_pre <- ts(pre_intervention$TOTBUSSMNSA,
           start = c(2002, 1),
           frequency = 12)


#fit data
FRED <- ts(fred_FIT$TOTBUSSMNSA, start = c(2002, 1), frequency = 12)

#all data
FRED_all <- ts(data$TOTBUSSMNSA, start = c(2002, 1), frequency = 12)
#check if variance is the same
autoplot(FRED, main = title) +
  scale_x_continuous(breaks = scales::extended_breaks(10))
```

---

- Etapas da modelagem:
  - Estabilização da variância
  - 1º: modelo SARIMA pré-intervenção
  - Diferenciação para remoção de tendência
  - Identificação do modelo com ACF e PACF
  - Escolha de modelo
  - 2º: Modelagem de intervenção
  - Detecção de intervenção
  - Avaliação de funções de transferência
  
---

# Estabilização da variância

- Com a transformação de BoxCox o lambda é $0.137$.

```{r}

#series need stabilization
lambda <- BoxCox.lambda(FRED_all)

#data after stabilization
autoplot(BoxCox(FRED, lambda), main = title) +
  scale_x_continuous(breaks = scales::extended_breaks(10))


```

---

# SARIMA pré-intervenção

- Modelo com dados até 07/2008. Os plots e modelagem utilizam os dados transformados.

```{r}
autoplot(BoxCox(FRED_pre, lambda), main = title) + 
  scale_x_continuous(breaks = scales::extended_breaks(10))
```

---

## Diferenças

- Vamos identificar os parâmetros $d$ e $D$ do modelo SARIMA.

```{r}
#checking derivation

par(mfrow = c(2, 2))
FRED_pre %>% BoxCox(lambda = lambda) %>% plot(main = "Series")
FRED_pre %>% BoxCox(lambda = lambda) %>% diff() %>% plot(main = "diff Series")
FRED_pre %>% BoxCox(lambda = lambda) %>% diff() %>% diff() %>% plot(main = " diff diff Series")
FRED_pre %>% BoxCox(lambda = lambda) %>% diff() %>% diff(lag = 12) %>% plot(main = "diff diff(12) Series")

```

---

- Uso do teste Augmented Dickey Fuller para verificar se existe tendência.
- ADF test p-valores:
  - Série original: 0.01
  - Diff() series: 0.0206
  - Diff() Diff() series: 0.01
  - Diff() Diff(12) series: 0.01
- Nós vamos usar $d= 1$ e $D = 0$ ou $D= 1$.

---

## ACF e PACF

- Plotar a ACF e PACF do modelo para identificar os parâmetros $p, q, P, Q$.

```{r}

#checking the acfs
par(mfrow = c(2, 2))
FRED_pre %>% BoxCox(lambda = lambda) %>% diff() %>% acf(main = "diff Series", lag.max = 48)
FRED_pre %>% BoxCox(lambda = lambda) %>% diff(lag = 12) %>% acf(main = "diff(12) Series", lag.max =  48)

#checking the pacfs
#par(mfrow = c(1, 2))
FRED_pre %>% BoxCox(lambda = lambda) %>% diff() %>% pacf(main = "diff Series", lag.max = 48)
FRED_pre %>% BoxCox(lambda = lambda) %>%diff(lag = 12) %>% pacf(main = "diff(12) Series", lag.max =  48)
```

---

- Tanto nos plots não-sazonais e sazonais a ACF decresce lentamente, indicando um modelo auto regressivo.
- Para as PACFs não-sazonais, nós temos os primeiros dois lags significantes e para a sazonal nós temos os três primeiros lags significantes.
- Vamos avaliar os seguintes modelos:
  - SARIMA(2, 1, 1)(3, 0, 1)
  - SARIMA(2, 1, 1)(2, 0, 1)
  - SARIMA(2, 1, 1)(2, 1, 1)

---

## SARIMA(2, 1, 1)(3,0 ,1)

\tiny 

```{r }
model1 <- Arima(FRED_pre, order = c(2, 1,1), seasonal = c(3, 0, 1), lambda = lambda)
summary(model1)
```

---

```{r}
checkresiduals(model1, test = FALSE)
```

---

## SARIMA(2, 1, 1)(2,0 ,1)

\tiny 

```{r }
model2 <- Arima(FRED_pre, order = c(2, 1,1), seasonal = c(2, 0, 1), lambda = lambda)
summary(model2)
```

---

```{r}
checkresiduals(model2, test = FALSE)
```

---

## SARIMA(2, 1, 1)(2,1 ,1)

\tiny 

```{r }
model3 <- Arima(FRED_pre, order = c(2, 1,1), seasonal = c(2, 1, 1), lambda = lambda)
summary(model3)
```

---

```{r}
checkresiduals(model3, test = FALSE)
```


---

- O modelo com menor AIC é o SARIMA(2, 1, 1)(2, 1, 1).

```{r}
plot(FRED_pre, lwd = 1.5, main = "FRED pre intervention Real x Predicted SARIMA(2, 1, 1)(2,1,1)")
lines(model3$fitted, col = 'red', lwd = 1.5)
legend("topleft", legend=c("Predictions", "Real values"), col=c('red','black'), lty = 1:1, cex=0.8)
```

---

# Predição pré-intervenção

- Nós agora olhamos para como o nosso modelo diz que a série deveria se comportar caso não houvesse a intervenção em julho de 2008. 

```{r}
plot(forecast(model3, h = 48, lambda =lambda, biasadj = TRUE), main = "FRED series x Forecast of pre-intervention model SARIMA(2, 1,1)(2,1,1)")
lines(FRED)
legend("topleft", legend=c("Forecast mean",  "90%", "95%", "Real values"), col=c('blue','#596DD5', "#D5DBFF" ,'black' ), lty = 1:1, cex=0.8)
```

---

# Modelagem de intervenção

- Vamos considerar diferentes modelagens de intervenção, variando a função de transferência.


---

## Efeito permanente constante

- Para o primeiro modelo de intervenção, nós vamos definir $h_t = I(t > jul2008)\delta_0$, então vamos ter um efeito permanente igual a $\delta_0$ quando o tempo for maior do que julho de 2008.
- O valor $\delta_0$ estimado é $0.1105$ com s.e. $0.1492$, então o intervalo inclui $0$.

\tiny 

```{r }
#julh of 2008 is the 80 row
permanent_const_eff <-  1*(seq_along(fred_FIT$DATE) >= 79)
model4 <- Arima(FRED, order = c(2, 1, 1), seasonal = c(2, 1, 1), xreg = permanent_const_eff, lambda = lambda)
summary(model4)
```

---

## Efeito temporário constante

- Agora para o modelo de intervenção nós vamos definir $h_t = I(t = jul2008)\delta_0$, então haverá um efeito temporário de valor $\delta_0$ em julho de 2008.
- O valor $\delta_0$  estimado é $0.2209$ com s.e. $0.1134$, então o intervalo não inclui $0$.
- O AIC também foi menor do que o modelo de efeito permanente.

\tiny 

```{r }
#julh of 2008 is the 80 row
temporary_const_eff <-  1*(seq_along(fred_FIT$DATE) == 79)
model5 <- Arima(FRED, order = c(2, 1, 1), seasonal = c(2, 1, 1), xreg = temporary_const_eff, lambda = lambda)
summary(model5)
```
---

## Identificação de outliers

- São indentificados dois pontos de mudança, em agosto de 2008 e novembro de 2008, usaremos esse resultados em um modelo posterior.

---


```{r}

outlier.FRED <- tsoutliers::tso(FRED,types = c("LS","TC"),maxit.iloop= 2)
plot(outlier.FRED)

```

---

## Efeito de intervenção decrescente

- Agora nós modelamos a função de transferência como um $AR(1)$, isso é, 
$h_t = \frac{I(t = jul2008)\delta_0}{1 - \omega_0B}$ nós podemos ter um efeito mais complexo, sem ser uma mudança cosntante na média. 
- Com os valores estimado para $\delta_0$ e $\omega_0$ nós podemos calcular a curva de transferência.

\tiny

```{r}
mod.arimax <- arimax(BoxCox(FRED, lambda), order=c(2, 1, 1),
                     seasonal=list(order=c(2, 1, 1), frequency=12),
                     include.mean=FALSE,
                     xtransf=temporary_const_eff,
                     transfer=list(c(1,0)), method = 'CSS')
summary(mod.arimax)
```

---

```{r}
par(mfrow = c(1, 2))
plot(fitted(mod.arimax), main = "FRED Real x Predicted with decreasing effect", col = 'red', lwd = 2)
lines(BoxCox(FRED, lambda = lambda))
legend("topleft", legend=c("Predictions", "Real values"), col=c('red','black'), lty = 1:1, cex=0.8)

eval_temp_effect <- 0.2074 * 1*(seq_along(fred_FIT$DATE) == 79)
for(i in seq(81,132)){
  eval_temp_effect[i] = eval_temp_effect[i-1]*-0.2868
}
plot(ts(eval_temp_effect, start = c(2002, 1), frequency = 12), type = 'l', main = "AR(1) effect", ylab = "Z_t")
```

---

- A curva mostra um crescimento e depois um decrescimento, enquanto nós esperaríamos um descrecimento. Além disso, com o resultado do TSA, nós podemos considerar que a intervenção realizada em julho só exibe resultados em agosto, ou seja podemos tentar modelar usando $I(t = aug2008)$.

\tiny 

```{r}
mod.arimax2 <- arimax(BoxCox(FRED, lambda), order=c(2, 1, 1),
                     seasonal=list(order=c(2, 1, 1), frequency=12),
                     include.mean=FALSE,
                     xtransf=1*(seq_along(fred_FIT$DATE) == 80),
                     transfer=list(c(1,0)), method = 'CSS')
summary(mod.arimax2)
```

---

```{r}
par(mfrow = c(1, 2))
plot(fitted(mod.arimax2), main = "FRED Real x Predicted with decreasing effect", col = 'red', lwd = 2)
lines(BoxCox(FRED, lambda = lambda))
legend("topleft", legend=c("Predictions", "Real values"), col=c('red','black'), lty = 1:1, cex=0.8)

eval_temp_effect2 <- -0.1517 *1*(seq_along(fred_FIT$DATE) == 80)
for(i in seq(81,132)){
  eval_temp_effect2[i] = eval_temp_effect2[i-1]*-0.1767
}
plot(ts(eval_temp_effect2, start = c(2002, 1), frequency = 12), type = 'l', main = "AR(1) effect", ylab = "Z_t")
```


---

- Com a curva de transferência computada, nós podemos usar isso como um regressor em um modelo ARIMA. Nesse primeiro modelo vamos usar a intervenção em julho.

\tiny 

```{r}
model8 <- Arima(FRED, order = c(2, 1, 1), seasonal = c(2, 1, 1), lambda = lambda, xreg = eval_temp_effect)
summary(model8)
```


---

- Agora com a intervenção em agosto.

\tiny

```{r}
model9 <- Arima(FRED, order = c(2, 1, 1), seasonal = c(2, 1, 1), lambda = lambda, xreg = eval_temp_effect2)
summary(model9)
```

---


- Até então, o modelo com intervenção que apresentou menor AIC foi o com intervenção temporária em julho de 2008 e com intervenção decrescente começando em julho de 2008.
- Vamos utilizar dos resultados da detecção de outliers para construir um modelo de intervenção.

---

## Duas intervenções permanentes

- Modelo com intervenção permanente em agosto e em novembro de 2008.
- Modelo obteve menor AIC até o momento, apresentando um resultado muito melhor que os demais.
- Os parâmetros de intervenção possuem intervalo longe do $0$.

\tiny

```{r}
n <- length(FRED)

mo.ls <- outliers("LS", c(80, 83))
ls <- outliers.effects(mo.ls, n)

xreg.outliers <- cbind(ls)

model7 <- Arima(FRED, order = c(2, 1, 1), seasonal = c(2, 1, 1), xreg = xreg.outliers, lambda = lambda)
summary(model7)

```
---

## Intervenção de 3 meses

- Com o resultado do TSA também podemos considerar uma intervenção constante temporária que dure 3 meses.
- AIC foi menor do que modelo com duas intervenções permanentes.

\tiny

```{r}
short_const_effect = 1*(seq_along(fred_FIT$DATE) >=80 & seq_along(fred_FIT$DATE) <= 83)

model6 <- Arima(FRED, order = c(2, 1, 1), seasonal = c(2, 1, 1), xreg = short_const_effect, lambda = lambda)
summary(model6)

```

---

## Predição modelo de intervenção decrescente

- Predição de 12 meses e 24 meses para o modelo com intervenção em julho de 2008 e com transferência decrescente.

```{r}
par(mfrow = c(2, 1))
plot(forecast(model8, h = 12, lambda =lambda, biasadj = TRUE, xreg = rep(0, 12)), main = "FRED series x Forecast of one decrescent intervention model 12 months")
t <- ts(data %>% filter(DATE < as.Date("2014-01-01")) %>% select(TOTBUSSMNSA), start = c(2002, 1), frequency =  12)
lines(t)
legend("topleft", legend=c("Forecast mean",  "90%", "95%", "Real values"), col=c('blue','#596DD5', "#D5DBFF" ,'black' ), lty = 1:1, cex=0.8)

plot(forecast(model8, h = 24, lambda =lambda, biasadj = TRUE, xreg = rep(0, 24)), main = "FRED series x Forecast of of one decrescent intervention model 24 months")
lines(FRED_all)
legend("topleft", legend=c("Forecast mean",  "90%", "95%", "Real values"), col=c('blue','#596DD5', "#D5DBFF" ,'black' ), lty = 1:1, cex=0.8)
```

---

## Predição com modelo de duas intervenções permanentes 

```{r}
par(mfrow = c(2, 1))
plot(forecast(model7, h = 12, lambda =lambda, biasadj = TRUE, xreg = as.matrix(data.frame(LS80 = rep(1, 12), LS83 = rep(1, 12)))), main = "FRED series x Forecast of two permanent interventions model 12 months")
t <- ts(data %>% filter(DATE < as.Date("2014-01-01")) %>% select(TOTBUSSMNSA), start = c(2002, 1), frequency =  12)
lines(t)
legend("topleft", legend=c("Forecast mean",  "90%", "95%", "Real values"), col=c('blue','#596DD5', "#D5DBFF" ,'black' ), lty = 1:1, cex=0.8)

plot(forecast(model7, h = 24, lambda =lambda, biasadj = TRUE, xreg = as.matrix(data.frame(LS80 = rep(1, 24), LS83 = rep(1, 24)))), main = "FRED series x Forecast of two permanent interventions model 24 months")
lines(FRED_all)
legend("topleft", legend=c("Forecast mean",  "90%", "95%", "Real values"), col=c('blue','#596DD5', "#D5DBFF" ,'black' ), lty = 1:1, cex=0.8)
```
  

